【裁判字號】    98,訴,2610
【裁判日期】    990127
【裁判案由】    返還房屋等
【裁判全文】
臺灣板橋地方法院民事判決              98年度訴字第2610號
原      告  丙○○
訴訟代理人  劉添錫律師
被      告  乙○○
            甲○○
上列當事人間請求返還房屋等事件，經本院於民國99年1月20日
言詞辯論終結，判決如下：
    主  文
被告應自如附表所示之建物遷出，將房屋返還予原告。並自民國
九十九年一月二十日起至遷出上開建物日止，按月給付原告新臺
幣壹萬伍仟元。
訴訟費用由被告負擔。
本判決於原告以新臺幣壹佰壹拾萬元為被告供擔保後，得假執行
。但被告乙○○如以新臺幣佰拾萬元為原告預供擔保，得免
為假執行。
    事實及理由
一、按訴狀送達後，原告不得將原訴變更或追加他訴，但請求之
    基礎事實同一者、擴張或減縮應受判決事項之聲明或不甚礙
    被告之防禦及訴訟之終結者者，不在此限，民事訴訟法第25
    5條第1項第2、3、7款分別定有明文。本件原告起訴時訴之
    聲明第一項為：「被告應將坐落台北縣三重市○○○段竹圍
    子小段24之4地號土地上建物即建物185門牌為台北縣三重市
    ○○路10號7樓之8房屋所有權全部返還原告，並自起訴狀繕
    本送達被告之翌日起至遷讓日止，每月連帶給付原告新臺幣
    （下同）15,000元之損害金」，後原告於99年1月20日變更
    訴之聲明第一項為：「被告應將坐落台北縣三重市○○○段
    竹圍子小段24之4地號土地上建物即建物185門牌為台北縣三
    重市○○路10號7樓之8房屋所有權全部返還原告，並自99年
    1月20日起至遷讓日止，每月給付原告15,000元之損害金」
    ，此係減縮應受判決事項之聲明，揆諸前揭規定，應准許之
    。又查本件原告於訴訟進行中，追加被告甲○○，核其請求
    之基礎事實同一，且不甚礙於被告之防禦及訴訟之終結，於
    法相合，應予准許，合先敘明。
二、原告主張：
（一）查坐落台北縣三重市○○○段竹圍子小段24之4地號土地
      （下稱系爭土地）上建物即建號185門牌為台北縣三重市
      ○○路10號7樓之8房屋（下稱系爭建物）所有權全部係原
      告向鈞院97年度民執明字第45437號得標買受，已辦妥所
      有權移轉登記，被告乙○○雖主張其租約至108年4月14日
      等語，惟被告之租賃契約超過五年，又未經公證，依民法
      第425條第2項規定，被告之租約沒有民法第425條第1項買
      賣不破租賃原則之適用，被告無權占有系爭房屋，原告依
      民法第767條物上請求權，請求被告返還房屋。
（二）被告無權占有房屋，致原告無法使用，原告依侵權行為之
      法律關係請求被告賠償相當於租金之損害，系爭房屋原告
      如出租給第三人，每月有15,000元之租金所得，被告無權
      占有原告房屋，造成原告租金損失，原告請求每月15,000
      元之租金損失，且願供擔保請准宣告假執行。
（三）聲明：1、被告應將坐落系爭土地上之系爭建物所有權返
      還原告，並自99年1月20日起至遷讓日止，每月給付原告
      15,000元之損害金。2、願供擔保，請求宣告假執行。
三、被告二人則以：
（一）係基於租賃關係居住於系爭建物。
（二）被告乙○○聲明：原告之訴及假執行之聲請均駁回。願供
      擔保
（三）被告甲○○聲明：原告之訴駁回。
四、原告與被告乙○○對於（一）系爭房屋於98年8月18日由原
    告及訴外人林惠娟共同拍賣取得，並於98年9月25日辦妥所
    有權移轉登記。（二）被告乙○○與原房屋所有人吳宗泰間
    訂有租賃契約（下稱系爭租約），租期自96年4月15日至108
    年4月14日止，共計12年之事實均不爭執。
五、首應審酌系爭租約是否有民法425條第1項買賣不破租賃原則
    之適用？
（一）按出租人於租賃物交付後，承租人占有中，縱將其所有權
      讓與第三人，其租賃契約，對於受讓人仍繼續存在（即買
      賣不破租賃原則）。前項規定，於未經公證之不動產租賃
      契約，其期限逾五年或未定期限者，不適用之，民法第42
      5條第1項、第2項定有明文。又民法第425條第2項之立法
      理由揭示，在長期或未定期限之租賃契約，其於當事人之
      權義關係影響甚鉅，宜付公證，以求其權利義務內容合法
      明確，且可防免實務上常見之弊端，即債務人於受強制執
      行時，與第三人虛偽訂立長期或不定期限之租賃契約，以
      妨礙債權人之強制執行，爰增訂第二項。故不動產租賃契
      約如係民法第425條第2項規定之租賃契約者，該「不動產
      租賃契約」即無由適用民法第425條第1項之規定。
（二）原告與被告乙○○均不爭執系爭租約並未經公證且租賃期
      限為12年，故依據首揭之規定，被告乙○○抗辯其與吳宗
      泰之租賃契約對於原告存在，並無理由，洵無可採。
（三）按所有人對於無權占有或侵奪其所有物者，得請求返還之
      。民法第767條第1項前段定有明文。依上所述，被告乙○
      ○、甲○○占用系爭房屋且無法提出其占有系爭房屋之正
      當權源，而原告為系爭房屋之所有權人，原告主張依據民
      法第767條第1項前段規定，請求被告乙○○、甲○○應連
      帶返還系爭房屋，為有理由，應予准許。
六、末應審酌原告得否請求被告返還相當於租金之不當得利？金
    額為何？
（一）城市地方房屋之租金，以不超過土地及其建築物申報總價
      年息10%為限，土地法第97條第1項定有明文。所謂土地及
      建築物之總價額，依土地法施行法第25條規定，土地價額
      依法定地價；建築物價額則依該管市縣地政機關估定之價
      額而言。而依土地法第148條規定，土地所有權人依土地
      法所申報之地價為法定地價。則土地法第97條第1項所謂
      土地申報價額即指該土地之申報地價而言。而房屋之申報
      價額，因目前市縣地政機關並未進行估定，故無房屋之申
      報價額可資認定，揆諸上開規定，本院以不動產權利移轉
      證書所載，系爭房屋拍定金額為3,330,000元，作為系爭
      房屋之價值，以玆計算系爭房屋租金，並無不可。
（二）本院審酌系爭土地98年度申報地價為14,842元，面積979
      平方公尺，原告所有權權利範圍為107/10000，有土地登
      記謄本可稽，是系爭土地申報地價總價為155,474元（979
      平方公尺×14,842元×107/10000＝155,474元，元以下四
      捨五入），合計土地及建物申報總價為3,485,474元（計
      算式：3,330,000元＋155,474元＝3,485,474元）。本院
      依職權以網路地圖查詢系爭房屋地理位置，斟酌該系爭土
      地、建物附近生活機能，認原告因被告等無權占有系爭土
      地、建物所受之損害，按系爭土地申報地價年息6%計算為
      允當，亦即，原告即得請求每月相當於租金之不當得利金
      額應為17,427元（計算式：3,485,474×6%÷12＝17,427
      元，元以下四捨五入）。惟原告於本件僅請求被告自99年
      1月20日起至返還系爭房屋之日止，按月給付15,000元，
      自屬有據，應予准許。
七、原告及被告乙○○均陳明願供擔保，聲請宣告假執行或免為
    假執行，爰分別酌定相當之擔保金額宣告之。
八、結論，本件原告之訴為有理由，依民事訴訟法第78條、第85
    條第1項前段、第390條第2項、第392條第2項，判決如主文
    。
中    華    民    國    99    年    1     月    27    日
                  民事第二庭    法  官  張谷輔
以上正本係照原本作成
如對本判決上訴，須於判決送達後20日內向本院提出上訴狀
中    華    民    國    99    年    1     月    27    日
                                書記官  郭群裕
┌────────────────────────────────────────────────┐
│附表（建物）︰                                                                                  │
├─┬──┬───────┬───────┬──────┬─────────────┬──┬───┤
│編│ 建 │              │              │  建築式樣  │建  物  面  積（平方公尺）│權利│  備  │
│  │    │   建物門牌   │   基地坐落   │  主要建築  ├───────┬─────┤    │      │
│  │    │              │              │  材 料 及  │樓  層  面  積│ 附屬建物 │    │      │
│號│ 號 │              │              │  房屋層數  │合          計│用途及面積│範圍│  考  │
├─┼──┼───────┼───────┼──────┼───────┼─────┼──┼───┤
│１│185 │臺北縣三重市成│臺北縣三重市三│12層樓鋼筋混│7層樓：76.65  │陽台：20.1│全部│      │
│  │    │功路10號7樓之8│重埔段竹圍子小│凝土造      │合計：76.65   │5         │    │      │
│  │    │              │段24-4地號    │            │              │          │    │      │
│  │    │              │              │            │              │          │    │      │
└─┴──┴───────┴───────┴──────┴───────┴─────┴──┴───┘

司法院資訊處製作；財團法人民間司法改革基金會備份。
